臺灣高等法院刑事判決
111年度上訴字第353號
上  訴  人  
即  被  告  曾治翰


指定辯護人  本院公設辯護人陳德仁
上列上訴人因違反毒品危害防制條例案件，不服臺灣新北地方法
院110年度訴字第389號，中華民國110年11月24日第一審判決（
起訴案號：臺灣新北地方檢察署109年度偵字第44712號），提起
上訴，本院判決如下：
    主  文
上訴駁回。
    事  實
一、曾治翰明知甲基安非他命為毒品危害防制條例第2條第2項所
    公告列管之第二級毒品，不得販賣，竟與不詳姓名男子意圖
    營利，共同基於販賣第二級毒品之犯意聯絡，由曾治翰以附
    表編號3所示之手機1支，在手機遊戲軟體「老子有錢」之群
    組「台北交朋友」中以暱稱「水車高轉速」發布：「有沒有
    北部需要執著的人可以試也可以已送過去」之訊息，招攬他
    人向其購買毒品。警方於民國109年11月10日凌晨4時25分許
    進行網路巡邏發現前述訊息，即以前述軟體聯繫曾治翰，雙
    方約定以新臺幣（下同）2,000元之價格販賣1公克之甲基安
    非他命，並在新北市○○區○○路00巷0號前交易。曾治翰即拿
    取不詳姓名男子交付之毒品，駕駛車牌號碼號0000-00 號自
    用小客車搭載不知情之詹俊宸（涉嫌販賣毒品罪嫌部分，另
    經檢察官為不起訴處分），於同日凌晨5時25分許抵達上址
    後，將附表編號1所示之甲基安非他命1包交付予警員喬裝之
    買家，遭警當場查獲而不遂，並扣得附表編號2、3所示之物
    。
二、案經新北市政府警察局新莊分局報告臺灣新北地方檢察署檢
    察官偵查起訴。
    理  由
壹、程序部分：
　　按被告以外之人於審判外之陳述，雖不符刑事訴訟法第159
    條之1至第159條之4之規定，而經當事人於審判程序同意作
    為證據，法院審酌該言詞陳述或書面陳述作成時之情況，認
    為適當者，亦得為證據；當事人、代理人或辯護人於法院調
    查證據時，知有第159條第1項不得為證據之情形，而未於言
    詞辯論終結前聲明異議者，視為有前項之同意，同法第159
    條之5第1項、第2項有明文規定。查本判決下列認定事實所
    引用之本院作為得心證依據之被告以外之人於審判外陳述，
    經本院審理時逐項提示，檢察官、上訴人即被告曾治翰（下
    稱被告）及辯護人均同意作為證據而並未爭執，且未於言詞
    辯論終結前聲明異議，本院審酌各項證據作成時之狀況，尚
    無違法取得證據及證明力明顯過低等瑕疵，且與本案待證事
    實間具有相當關聯，作為證據充足全案事實之認定，應屬適
    當，依刑事訴訟法第159條之5第1項規定，均有證據能力。
    另本判決下列認定事實所引用之其餘證據，均經依法踐行調
    查證據程序，亦無違法取得、不得作為證據之情形或顯有不
    可信之情況，且均與本案具關連性，認以之作為證據應屬適
    當，故揆諸上開規定，認上揭證據資料均有證據能力。
貳、實體部分：
一、本案認定犯罪事實所憑之證據及理由：
（一）上揭事實，業據被告於警詢、偵查、原審及本院均坦承不
      諱，且有被告與警員在「老子有錢」內之對話譯文、新北
      市政府警察局扣押筆錄及扣押物品目錄表、案發現場及扣
      押物品照片、被告在群組「台北交朋友」之訊息擷圖、被
      告與警員之對話紀錄擷圖、警員王柏勝出具之職務報告、
      臺灣尖端先進生技醫療股份有限公司毒品證物鑑定報告等
      事證在卷可佐（見偵卷第43至57、69至84、101、153頁）
      ，足認被告前揭任意性自白核與事實相符，而可採信。
（二）被告於警詢供稱：甲○○○提到能否幫他問看看我身邊的人
      有沒有需要毒品安非他命，當時我身邊沒有，故我才從網
      路上尋找，招攬訊息是甲○○○叫我打的，他叫我找客源等
      語（見偵卷第15至17頁），於偵查供稱：是甲○○○指示我
      張貼，我一時有貪念，想說幫助他有不一樣的價錢，可以
      吃一點等語（見偵卷第139至140頁），於原審供稱：我有
      吸食毒品，我想要從中換取一點毒品來吸食等語（見原審
      卷第80頁），可見被告為本件張貼販賣毒品廣告、聯繫賣
      家、交付毒品及收取金錢等行為，是為了要獲取毒品來吸
      食，足認被告有販賣毒品之營利意圖。
（三）綜上所述，本案事證明確，被告犯行堪以認定，應予依法
      論科。
二、論罪：
（一）核被告所為，係犯毒品危害防制條例第4條第6項、第2項
      之販賣第二級毒品未遂罪。被告與不詳姓名男子就前述犯
      行，有犯意聯絡及行為分擔，為共同正犯。
（二）刑之加重、減輕：
　　1.被告前因過失傷害案件，經原審法院以108年度審交簡字
      第229號判決處有期徒刑3月確定，於108年12月3日易科罰
      金執行完畢，有本院被告前案紀錄表在卷可查，其於有期
      徒刑執行完畢後5年內，故意再犯本案犯行，為累犯。惟
      若不分情節，基於累犯者有其特別惡性及對刑罰反應力薄
      弱等立法理由，一律加重最低本刑，於不符合刑法第59條
      所定要件之情形下，致生行為人所受之刑罰超過其所應負
      擔罪責之個案，其人身自由因此遭受過苛之侵害部分，對
      人民受憲法第8條保障之人身自由所為限制，不符憲法罪
      刑相當原則，牴觸憲法第23條比例原則。於此範圍內，有
      關機關應自司法院釋字第775號解釋公布之日起2年內，依
      本解釋意旨修正之。於修正前，為避免發生上述罪刑不相
      當之情形，法院就該個案應依本解釋意旨，裁量是否加重
      最低本刑（司法院釋字第775號解釋參照）。是被告前開
      執行完畢之過失傷害案件前案，與本案所犯販賣第二級毒
      品未遂犯行，並無罪質上之關聯，非同類型之犯罪，犯罪
      手段、動機亦屬有別，且檢察官亦未舉證證明有何應依累
      犯加重之情節，難認其對於本案犯行具有累犯之特別惡性
      及有對於刑罰反應力薄弱之情形，考量本案情節被告之主
      觀惡性、危害程度及罪刑相當原則，爰不依刑法第47條第
      1項規定加重其刑。
　　2.被告已著手於販賣第二級毒品行為而不遂，因買家係員警
      喬裝而未能完成交易，未生犯罪實害，違法程度較輕，依
      刑法第25條第2項之規定，按既遂犯之刑減輕之。
　　3.按毒品危害防制條例第17條第2項規定：犯第4條至第8條
      之罪於偵查及歷次審判中均自白者，減輕其刑。查被告於
      偵查、原審及本院均坦承犯行，爰依毒品危害防制條例第
      17條第2項之規定，減輕其刑。
　　4.被告上開2項減輕事由，應依刑法第70條規定，遞減之。
（三）不適用毒品危害防制條例第17條第1項之說明：
      被告雖然供稱其與「甲○○○」共同為本件犯行，由「甲○○○
      」提供毒品，惟臺灣新北地方檢察署向原審表示並未因被
      告之供述而查獲甲○○○販賣毒品之事實，有該署110年9月1
      6日新北檢錫簡109偵44712字第0000000000號函附卷可證
      （見原審卷第93頁）；又承辦之警員王柏勝表示：至被告
      所述之地點調閱監視器，並未見被告及「甲○○○」出現於
      筆錄所供之地點，後續調閱被告所駕駛之車輛0000-00號
      軌跡監視器，於其所述與「甲○○○」拿毒品之時間，被告
      並未出現在臺北市○○區○○街之商旅，車輛軌跡皆出現於○○
      區，因此得知被告於筆錄中未說實話等語，有其110年9月
      23日職務報告附卷可證（見原審卷第97頁），可見檢警並
      未因被告之供述而查獲其他正犯或共犯，被告自無毒品危
      害防制條例第17條第1項之適用。被告及辯護人雖聲請傳
      喚「甲○○○」到庭作證，惟其經本院傳喚、拘提並未到庭
      ，亦無在監在押紀錄，有本院送達證書、本院出入監簡列
      表、拘票、司法警察報告書、宜蘭縣政府警察局羅東分局
      111年6月6日警羅偵字第0000000000號函暨檢送報告書附
      卷可稽（見本院卷第87、105、109、145、147、151、153
      、155、173、175、177至183頁），其行蹤不明，無調查
      可能，自無再行傳喚之必要，附此敘明。
（四）不適用刑法第59條之說明：
      按刑之量定，為求個案裁判之妥當性，法律固賦予法院裁
      量權，但此項裁量權之行使，除應依刑法第57條規定，審
      酌行為人及其行為等一切情狀，為整體之評價，並應顧及
      比例原則與平等原則，使罪刑均衡，輕重得宜，以契合社
      會之法律感情。又刑法第59條規定犯罪之情狀可憫恕者，
      得酌量減輕其刑，其所謂「犯罪之情狀」，與同法第57條
      規定科刑時應審酌之一切情狀，並非有截然不同之領域，
      於裁判上酌減其刑時，應就犯罪一切情狀（包括第57條所
      列舉之10款事項），予以全盤考量，審酌其犯罪有無可憫
      恕之事由（即有無特殊之原因與環境，在客觀上足以引起
      一般同情，以及宣告法定低度刑，是否猶嫌過重等等），
      以為判斷。衡酌販賣毒品對社會風氣危害重大，為政府嚴
      加查緝之犯罪，查被告所犯之販賣第二級毒品為重大犯罪
      ，直接戕害購毒者身心健康，間接危害社會治安，助長毒
      品流通，衡以犯罪情節及其依前述規定減輕後之法定刑，
      難謂有情輕法重之情形，故認無刑法第59條所定犯罪之情
      狀顯可憫恕，科以最低度刑仍嫌過重之情事，併予陳明。
三、上訴駁回：
　　原審審理結果，認被告所犯罪證明確而適用毒品危害防制條
    例第4條第6項、第2項、第17條第2項、刑法第25條第2項、
    第28條規定，並審酌被告明知甲基安非他命為第二級毒品，
    對於國人身心健康及社會治安影響甚大，為法律所嚴格管制
    ，竟仍共同基於意圖營利販賣第二級毒品之犯意聯絡，透過
    手機遊戲軟體張貼毒品販賣廣告，於喬裝買家之警員與其聯
    絡時，相約進行第二級毒品交易，幸經警查獲而未遂，兼衡
    被告自承受有大學0年級肄業之教育程度、以做工為業、未
    婚、需拿錢回去貼補家用，暨被告於本案前並無販賣毒品之
    前案紀錄，有本院被告前案紀錄表附卷可稽，及其犯後坦承
    犯行之態度等一切情狀，認被告共同犯販賣第二級毒品未遂
    罪，處有期徒刑2年8月；扣案如附表編號1、2所示之甲基安
    非他命2包，為第二級毒品，應依毒品危害防制條例第18條
    第1項前段規定，不問屬於犯罪行為人與否，均沒收銷燬；
    扣案如附表編號3所示之手機1支，是被告販賣毒品所用，應
    依毒品危害防制條例第19條第1項規定，不問屬於犯罪行為
    人與否，宣告沒收，核無認定事實錯誤、量刑瑕疵或違背法
    令之情形，其結論尚無不合。衡酌毒品氾濫不僅戕害國民個
    人身心，對於社會治安、風氣亦有危害，是我國依法嚴令禁
    止製造、運輸、販賣、轉讓毒品等行為，以截堵毒品來源，
    拔除貽害之本，杜絕流入之途，被告對於毒品交易為檢警機
    關嚴予取締之犯罪，及法律立有重典處罰乙節，自當有所知
    悉，卻仍欲販賣毒品牟利，助長毒品氾濫，是其所為本難輕
    縱，而被告坦承犯行之犯後態度、其素行及前開所列情狀，
    原審業予以審酌而為適當之量刑，且本案經依法遞減其刑後
    ，其法定本刑已大幅減低，已屬寬待，尚無再予減輕其刑之
    事由。又法院於判斷被告是否符合刑法第59條酌減其刑之規
    定時，尚非不得以刑法第57條所列10款事項作為全盤考量之
    基準，僅於判斷被告是否具有可憫恕之事由時，其程度應達
    於確可憫恕之情狀，即須以客觀上是否足以引起一般同情，
    以及宣告法定低度刑，是否猶嫌過重等情，以資論斷。茲原
    判決已詳予審酌認定被告犯行所依憑之證據、刑法第57條各
    款及前開所列情狀，兼以被告犯罪情節、素行、生活狀況、
    犯後態度等一切情狀，而認有適用刑法第25條第2項、毒品
    危害防制條例第17條第2項規定減輕其刑，經核並無不合，
    在法定刑度範圍內，詳予審酌科刑，合法行使其量刑裁量權
    ，於客觀上未逾越法定刑度，且關於科刑資料之調查，業就
    犯罪情節事項，於論罪證據調查階段，依各證據方法之法定
    調查程序進行調查，另就犯罪行為人屬性之單純科刑事項，
    針對被告相關供述，提示調查，使當事人有陳述意見之機會
    ，並允就科刑範圍表示意見，自無科刑資料調查內容無足供
    充分審酌而適用法則不當之違法情形，是原審量刑並無濫用
    量刑權限，亦無判決理由不備，或其他輕重相差懸殊等量刑
    有所失出或失入之違法或失當之處。被告上訴意旨主張其有
    供出毒品來源，並請求依刑法第59條規定酌減其刑云云，惟
    其所稱之上游並無法提出積極證據為佐，業如上述，其上訴
    為無理由，應予駁回。
據上論斷，應依刑事訴訟法第368條，判決如主文。
本案經檢察官陳傳宗到庭執行職務。
中　　華　　民　　國　　111 　年　　7 　　月　　28　　日
                  刑事第十七庭  審判長法　官  鄭水銓
                                      法　官  黃雅芬
                                      法　官  沈君玲
以上正本證明與原本無異。
如不服本判決，應於收受送達後20日內向本院提出上訴書狀，其
未敘述上訴之理由者並得於提起上訴後20日內向本院補提理由書
（均須按他造當事人之人數附繕本）「切勿逕送上級法院」。
                                      書記官  羅敬惟
中　　華　　民　　國　　111 　年　　7 　　月　　28　　日
附錄：本案論罪科刑法條全文
毒品危害防制條例第4 條第2 項、第6 項
製造、運輸、販賣第二級毒品者，處無期徒刑或 10 年以上有期
徒刑，得併科新臺幣 1 千 5 百萬元以下罰金。
前五項之未遂犯罰之。
附表：
編號 名稱、數量 備註 1 甲基安非他命1 包（毛重0.93公克、淨重0.81公克） 交付予警方之毒品 2 甲基安非他命1 包（毛重0.46公克、驗前淨重0.282 公克、驗餘淨重0.280 公克） 在駕駛座腳踏板上查獲 3 手機1 支（IMEI：000000000000000號） （無）